最高法院刑事判決　　　　　　九十四年度台上字第六四七八號
　　上　訴　人
　　即 自訴 人　SUNG ENTERPRISE INC.（美商宋氏企業公司）
　　　　　　　　　　　　　26.
　　代　表　人　宋 德 令
　　代　理　人　羅 聖 乾律師
　　被　　　告　甲○○○
　　　　　　　　乙 ○ ○
　　共　　　同
　　選任辯護人　陳 麗 真律師
上列上訴人因自訴被告等違反著作權法案件，不服台灣高等法院
中華民國九十三年九月二十九日第二審更審判決（九十二年度上
更(一)字第五○一號，自訴案號：台灣台北地方法院八十八年度自
字第六八三號），提起上訴，本院判決如下：
    主  文
原判決撤銷，發回台灣高等法院。
    理  由
本件原判決以上訴人於第一審自訴意旨略謂被告甲○○○、乙○
○有其理由欄一、所載之犯行，涉犯修正前著作權法第九十一條
第二項意圖銷售而擅自以重製之方法侵害他人著作財產權罪嫌云
云。惟經審理結果，認無積極證據足認被告等二人有被訴之上開
犯行，因而撤銷第一審科刑之判決，改判諭知被告等二人無罪。
固非無見。
惟查：（一）、原判決於理由欄三、(一)以依簽訂系爭著作物權讓
與契約當時之時空背景，討論在大陸地區發行著作或將來在大陸
地區之權利，為不可能之禁忌，探求當事人之真意，其讓與之權
利，應不及於大陸地區，上訴人提出學者間之見解及內政部函文
，僅係就一般情形所為之意見，尚不得拘束特殊個案間解釋其意
思表示真意，因而為被告等二人有利之認定。但上訴人於第一審
曾提出系爭著作物中之「劍膽琴魂記」之著作物權讓與契約，並
以該契物附註(一)載有「為發行海外，讓與人（指著作人吳思明）
須先寫四萬字交與讓受人儘先排版」（第一審卷第十一頁），據
以主張著作人吳思明知悉將發行海外，然卻未做任何地域限制，
顯包括大陸地區；於原審更審審理時亦以真善美出版社負責人宋
今人於民國六十九年及七十年間分別以系爭武俠小說申請完成著
作權註冊登記，著作人吳思明均未曾表示異議，主張吳思明已將
著作權全部、永久的讓與真善美出版社，（原審更(一)審卷第四十
五頁、第一七四頁），原判決對於上訴人上開主張及所提出之證
據不予採納，未說明其理由，有判決理由不備之違誤。（二）、
原判決於理由欄三、(二)、２以著作人吳思明因認真善美出版社對
於系爭著作物無著作權，曾與案外人趙東寅簽立版權合作意向書
，並約定吳思明若身故，將全部版權留給甲○○○，趙東寅可持
此版權合作意向書向甲○○○接洽完成合作等，有催告函、版權
合作意向書、證明書在卷可稽，因認甲○○○對於重製系爭著作
物予以發行，並無侵害著作權之犯罪故意（原判決第九頁第二行
至第十頁第四行）；但上訴人於原審更審前即具狀以該版權合作
意向書簽約日至出版日相隔十年不合常理，復以該版權合作意向
書上吳思明之署押與著作物權讓與契約之簽署不盡相似，是否真
實，實起人疑竇等語，聲請原審送請鑑定；其於原審審理時仍一
再具狀爭執該版權合作意向書之真正並聲請鑑定（上訴審第一五
六頁；更(一)審卷第六十四頁、第六十五頁、第一一八頁、第一一
九頁、第一三○頁），原判決對於上訴人上開爭執及請求未予調
查，理由內未置一詞，遽採該合作意向書為有利甲○○○之認定
，亦不足昭信服。（三）、原判決以附表三編號(一)、(二)、(三)之著
作，乙○○以皇鼎出版社或皇佳出版社名義重製，係本於其與案
外人南琪出版社黃仲全出版合約書而為，有合約書在卷可稽，乙
○○並交付取得版權之相對對價，有收據可憑，因認乙○○主觀
上欠缺犯罪故意（原判決第十頁第八行至第十一行）。但依乙○
○與南琪出版社黃仲全之合約書，係於七十二年十一月十四日簽
訂，該合約書所列與本件系爭有關之著作，僅附表三編號(二)之「
風雲男兒」（原審更(一)卷第一四六頁至第一五○頁），且系爭「
風雲男兒」（即系爭著作中之「孤星傳」），業經上訴人之讓與
人真善美出版社於六十九年一月十一日向前內政部著作權委員會
申請註冊著作權所有人在案（第一審卷第一八二頁至第一九四頁
），又乙○○所提出之取得版權相對對價之收據，係熊耀華出具
，非南琪出版社出具（原審更(一)卷第一五一頁），則上開合約書
及收據能否據為乙○○已取得上開著作物之著作財產權亦非無疑
，實情為何？為明真相，並維公平正義，自應詳予查明，原審未
詳究明白，遽為有利乙○○之認定，亦嫌速斷。以上，或為上訴
意旨所指摘，或為本院得依職權調查之事項，應認原判決關於此
部分仍有撤銷發回更審之原因。上訴人自訴意旨指被告等牽連犯
修正前著作權法第九十三條第三款之罪部分，基於審判不可分原
則，併予發回。
據上論結，應依刑事訴訟法第三百九十七條、第四百零一條，判
決如主文。
中　　華　　民　　國　九十四　年　十一　　月　 十七　 日
                      最高法院刑事第十二庭
                          審判長法官  謝　俊　雄
                                法官  陳　世　雄
                                法官  蘇　振　堂
                                法官  吳　信　銘
                                法官  徐　文　亮
      本件正本證明與原本無異
                                      書  記  官
中　　華　　民　　國　九十四　年　 十一　 月　二十三　日
                                                      j
